【裁判字號】    97,訴,591
【裁判日期】    970630
【裁判案由】    家庭暴力罪之傷害
【裁判全文】
臺灣臺北地方法院刑事判決               97年度訴字第591號
公  訴  人  臺灣臺北地方法院檢察署檢察官
被      告  丙○○
指定辯護人  本院公設辯護人乙○○
上列被告因家庭暴力之傷害案件，經檢察官提起公訴（九十七年
度偵字第二五二五號），本院判決如下：
    主  文
丙○○殺人未遂，處有期徒刑伍年；扣案之番刀壹把沒收之。
    事  實
一、丙○○與甲○○係夫妻，兩人間具有家庭暴力防治法第三條
    第一款所定家庭成員關係，丙○○於民國九十七年一月十二
    日下午四時許，在臺北縣新店市○○路二二號三樓住處客廳
    與甲○○飲酒，兩人於酒後因細故發生爭執，丙○○怒而頓
    萌殺人之犯意，佯裝欲與甲○○擁抱，趁甲○○疏於防備，
    持番刀一把朝甲○○左後上背部猛刺三刀，甲○○察覺後奮
    力推開丙○○，丙○○又持番刀朝甲○○左上胸壁猛刺一刀
    ，致甲○○受有左上胸壁刀刺傷一處（三公分）、左後上背
    部刀刺傷三處（二公分、三公分、四公分），合併左側第七
    肋骨骨折及左側血胸等嚴重傷害，丙○○隨後從陽台搬運瓦
    斯桶至客廳，揚言要與甲○○同歸於盡，經甲○○出言勸阻
    ，表示該棟房子並非渠二人所有，不要再讓其他無辜人士受
    害，丙○○聞言始出於己意未再刺殺甲○○而中止其殺人之
    決意，撥打電話聯絡兒子黃啟生儘速返家，攙扶甲○○外出
    攔計程車就醫，於臺北縣新店市○○路、錦秀路口遇見黃啟
    生，與黃啟生一同搭乘計程車護送甲○○前往臺北縣新店市
    ○○路三六二號財團法人天主教耕莘醫院（下稱耕莘醫院）
    急救，始倖免於難，丙○○於有偵查權限之公務員未發覺前
    在耕莘醫院內撥打一一○電話向警方自首並接受裁判，嗣臺
    北縣政府警察局新店分局雙城派出所警員據報於同日下午五
    時二十分許前往在耕莘醫院逮捕丙○○，丙○○嗣後於同日
    晚間六時三十分許帶同警方至臺北縣新店市○○路二二號三
    樓查扣其所有之番刀一把。
二、案經甲○○訴由臺北縣政府警察局新店分局報請臺灣臺北地
    方法院檢察署檢察官偵查起訴。
    理  由
一、訊據被告丙○○固不否認有於九十七年一月十二日下午四時
    許，在臺北縣新店市○○路二二號三樓住處因酒後與妻子即
    告訴人甲○○殺生爭執，持番刀刺傷告訴人，導致告訴人受
    有上揭傷勢，並搬瓦斯桶，表示要與告訴人同歸於盡，經告
    訴人苦苦開求，始作罷，聯絡兒子黃啟生返家一同搭乘計程
    車護送甲○○前往耕莘醫院急救，並於耕莘醫院內撥打一一
    ○電話向警方自首等情，惟矢口否認有何殺害告訴人犯行，
    辯稱：伊上開刺傷告訴人行為係於酒後神智不清情況下所為
    ，當天伊與告訴人飲酒後，告訴人執意要外出，伊懷疑告訴
    人是要去找外遇對象，一時情急，隨手拿取東西往告訴人背
    部砸去，欲阻止告訴人外出，伊並不知道拿到的是把番刀，
    告訴人左上胸所受傷勢，則係告訴人欲推開伊時，重心不穩
    ，不慎刺到刀子所導致，並非伊刻意刺傷，伊僅欲教訓告訴
    人，並無殺害之意思云云。經查：
  (一)被告於九十七年一月十二日下午四時許，在上揭住處與告訴
    人飲酒，於酒後因細故發生爭執，被告佯裝欲與告訴人擁抱
    ，趁告訴人疏於防備，持番刀一把朝告訴人左後上背部猛刺
    三刀，告訴人察覺後奮力推開被告，被告又持番刀朝甲○○
    左上胸壁猛刺一刀，告訴人隨後從陽台搬運瓦斯桶至客廳，
    揚言要與告訴人同歸於盡，經告訴人出言勸阻，表示該棟房
    子並非渠二人所有，不要再讓其他無辜人士受害，被告始未
    再刺殺告訴人，撥打電話聯絡兒子黃啟生儘速返家，攙扶告
    訴人外出攔計程車就醫，於臺北縣新店市○○路、錦秀路口
    遇見黃啟生，與黃啟生一同搭乘計程車護送告訴人前往急救
    等情，業據告訴人於本院審理中證述明確（見本院卷第三六
    至三九頁），經核與證人黃啟生於警詢中證述伊於九十七年
    一月十二日下午四時許，在新店市雙城國小打球，接到被告
    電話表示母親即告訴人已經死掉了，要伊立即返家，伊搭公
    車趕回家時在錦秀路、安康路口遇到被告攙扶告訴人在找計
    程車，便與被告一同搭乘計程車護送告訴人前往耕莘醫院急
    救等情相符（見九十七年度偵字第二五二五號卷第十八頁）
    ；而告訴人經送往耕莘醫院急救後，經醫師診斷左上胸壁有
    刀刺傷一處（三公分）、左後上背部有刀刺傷三處（二公分
    、三公分、四公分），合併左側第七肋骨骨折及左側血胸，
    於九十七年一月十二日下午四時三十五分急診診治，接受胸
    壁傷口擴創手術，縫合傷口及左胸插管引流術，於九十七年
    一月十七日接受胸腔鏡手術、止血、清除瘀血，九十七年一
    月二十一日痊癒出院等情，有耕莘醫院九十七年三月十八日
    耕醫病歷字第○九七○○○○六五五號函附相關病歷及病患
    傷勢圖在卷足憑（見九十七年度偵字第二五二五號卷第五一
    至六三頁），復有臺北市縣政府警察局新店分局九十七年一
    月十二日扣押筆錄（見九十六年度他字第七九四五號卷第二
    六至二八頁）、耕莘醫院患者病危通知單（見九十七年度偵
    字第二五二五號卷第二九頁）、耕莘醫院乙診字第乙000
    0000000號診斷證明書（見九十七年度偵字第二五二
    五號卷第二九頁）、相關照片（見九十七年度偵字第二五二
    五號卷第三三至三九頁）、內政部警政署刑事警察局九十七
    年二月二十七日刑醫字第○九七○○一六七○一號鑑驗書（
    見九十七年度偵字第二五二五號卷第七三頁）、耕莘醫院九
    十七年六月六日耕醫病歷字第○九七○○○二四九六號函附
    告訴人傷勢照片（見本院卷第四五、四六頁）在卷足憑，另
    有番刀一把扣案足憑，被告復坦承告訴人所受傷勢確係伊持
    番刀傷害所造成，是認告訴人所為上揭指訴，並非虛妄，應
    可採信。
  (二)被告雖否認有殺害告訴人之犯意，辯稱當日係因酒後神智不
    清，急於阻止告訴人外出，一時情急，隨手拿取東西往告訴
    人背部砸去，並不知道拿到的是把番刀，告訴人左上胸所受
    傷勢，則係告訴人欲推開伊時，重心不穩，不慎刺到刀子所
    導致云云。惟查：
    1.告訴人左上胸壁所受三公分刀刺傷，係告訴人察覺其背部
      遭被告持番刀猛刺三刀，奮力推開被告後，再遭被告持番
      刀朝左上胸猛刺一刀所導致等情，業據告訴人於本院審理
      中結證明確（見本院卷第三八頁），經核與被告於九十七
      年一月十三日警詢中坦承伊持番刀朝告訴人背部刺下去後
      ，經一陣拉扯，又往告訴人胸前刺一刀等情相符（見九十
      七年度偵字第二五二五號卷第十四頁），堪認告訴人左上
      胸壁所受三公分刀刺傷，確係被告持番刀刺傷所致，被告
      辯稱告訴人左上胸所受傷勢，係告訴人重心不穩，不慎刺
      到刀子所致云云，顯係事後卸責推諉之詞，未足採信。
    2.再觀之告訴人上揭傷勢，除左上胸壁刀刺傷一處（三公分
      ）、左後上背部刀刺傷三處（二公分、三公分、四公分）
      外，尚因左側背部第七肋骨之傷口較深，引起左側第七肋
      骨骨折及血胸，骨折及血胸皆因刀刺傷所致，如不治療，
      恐有生命危險，有耕莘醫院九十七年三月十八日耕醫病歷
      字第○九七○○○○六五五號函附相關病歷及病患傷勢圖
      （見九十七年度偵字第二五二五號卷第五一至六三頁）及
      九十七年六月六日耕醫病歷字第○九七○○○二四九六號
      函附告訴人傷勢照片（見本院卷第四五、四六頁）在卷足
      憑，而被告持以行兇之番刀之刀柄手把部分長約十三公分
      ，刀身長約十四公分，總長約達二十七公分，刀身修長，
      刀鋒銳利，確能刺穿人體皮肉層，且其刀柄部分仍殘留有
      告訴人血跡等情，有番刀扣案及內政部警政署刑事警察局
      九十七年二月二十七日刑醫字第○九七○○一六七○一號
      鑑驗書（見九十七年度偵字第二五二五號卷第七三頁）附
      卷足憑，而人體之左胸腔內有心臟、動脈及肺臟等重要臟
      器，其中心臟、肺臟更為人體重要器官，若遭利器刺傷，
      足以導致大量出血而致人死亡之事實，為一般人所得認識
      ，被告係四十六歲正常之成年人，實難諉為不知，竟持鋒
      利番刀朝告訴人左後上背部猛刺三刀，其中左側背部第七
      肋骨之傷口較深，引起左側第七肋骨骨折及血胸，猶不罷
      手，再持刀刺往被害人之左上胸，致告訴人受有上揭嚴重
      傷害，衡諸被告若無殺害告訴人之犯意，怎可能假借欲與
      告訴人擁抱，趁告訴人不備，持番刀連續猛刺告訴人背部
      三刀，且下刀之際用力之猛，尚導致告訴人左側第七肋骨
      骨折並引起血胸？甚且於告訴人察覺奮力推開被告後，猶
      不罷手，再朝告訴人之左上胸猛刺一刀？足見被告用力至
      猛，殺意至堅。而告訴人確因上開傷害而導致血胸，有生
      命危險，耕莘醫院更於九十七年一月十二日十七時許對告
      訴人家屬發出患者病危通知單（見九十七年度偵字第二五
      二五號卷第二九頁），由此客觀情狀判斷，堪認被告係基
      於殺害告訴人之故意，而持刀猛刺其要害，其有殺人之故
      意昭然若揭，而非僅基於普通傷害之犯意為之，所辯無殺
      人犯意，核屬事後圖減刑責之詞，不足為信。
    3.被告另辯稱當日係因酒後神智不清，急於阻止告訴人外出
      ，一時情急，隨手拿取東西往告訴人背部砸去，並不知道
      拿到的是把番刀云云。惟查，被告於案發後即九十七年一
      月十二日下午五時四十八分許，經警測得其呼氣酒精僅每
      公升零點五○毫克，有酒精測定紀錄表附卷足憑（見九十
      七年度偵字第二五二五號卷第三○頁），參以被告於犯後
      尚能撥打電話聯絡兒子黃啟生儘速返家，再攙扶告訴人外
      出攔計程車就醫，於臺北縣新店市○○路、錦秀路口遇見
      黃啟生後，與黃啟生一同搭乘計程車護送告訴人前往耕莘
      醫院，嗣於耕莘醫院內撥打一一○電話向警方自首，堪認
      被告於殺害告訴人之當時，心神狀況尚屬正常，並未受酒
      精影響其意識決定或判斷，足見被告辯稱當日因酒後神智
      不清，誤持番刀傷害告訴人云云，核與上開事證不符，顯
      係飾卸之詞，亦不足採。
  (三)綜上所述，本件事證明確，被告殺人未遂犯行堪以認定，應
    予依法論科。
二、查被告與告訴人係夫妻，兩人間具有家庭暴力防治法第三條
    第一款所定家庭成員關係，被告於上揭時、地，基於殺人之
    故意，持番刀刀接續刺殺告訴人左後上背部、左上胸壁等處
    ，告訴人經送醫救治幸未致死，核其所為，係犯刑法第二百
    七十一條第二項、第一項殺人未遂罪，並屬家庭暴力防治法
    第二條第二項之家庭暴力罪。又被告著手於殺人行為之構成
    要件之實行，於未致告訴人死亡之結果時，出於己意而中止
    殺人之行為，並護送告訴人就醫等情，業經告訴人於本院審
    理中結證屬實（見本院卷第三六至三九頁），經核與證人黃
    啟生證述情節相符（見九十七年度偵字第二五二五號卷第十
    八頁），堪認被告於殺害告訴人，使其負傷，本可輕易達成
    殺害告訴人之目的，並未繼續殺害告訴人，主動聯絡黃啟生
    一同搭乘計程車護送告訴人送醫急救，使死亡結果不致發生
    ，顯見被告主觀上，在無任何通常障礙事由介入之情況下，
    出於己意自行中止殺人之犯意並防止結果之發生，屬中止未
    遂之情形，爰依刑法第二十七條第一項前段中止犯之規定，
    減輕其刑。又被告於護送告訴人前往耕莘醫院急救後，主動
    撥打一一○電話向警方自首，臺北縣府警察局新店分局雙城
    派出所警員抵達耕莘醫院後，被告向警員承認殺害告訴人，
    並帶同警員前往其住處查扣番刀一把等情，有臺北縣政府警
    察局新店分局九十七年一月十三日北縣警店偵字第○○九七
    ○○○二一九四號刑事案件報告書（見九十七年度偵字第二
    五二五號卷第一、二頁）及臺北縣政府警察局新店分局解送
    人犯報告書（見九十七年度偵字第二五二五號卷第三頁）附
    卷足憑，堪認被告犯本罪後，在有偵查犯罪職權之機關未發
    覺犯人為何人前，即自首為肇事人，且於事後接受審判，核
    符刑法第六十二條前段規定自首之要件，縱被告事後爭執伊
    無殺害犯意云云，不過為其辯護權之行使，仍無礙於自首之
    成立（最高法院八十四年度台上字第八二九號判決及臺灣高
    等法院暨所屬法院八十六年十一月法律座談會研討意見參照
    ），爰依刑法第六十二條前段之規定減輕其刑，並依法遞減
    之。爰審酌被告與告訴人係夫妻關係，僅因細故爭吵，即不
    念夫妻之情，痛下殺手，手持尖銳之番刀刺殺告訴人多處，
    事後出於己意中止犯行，被害人所受傷勢，犯罪後猶飾詞卸
    責、毫無悔意，及其生活狀況、品行、智識程度等一切情狀
    ，量處如主文所示之刑。又扣案之番刀一把，係被告持以殺
    害告訴人所用之物，且屬被告所有之物，業據被告於本院審
    理中坦承屬實（見本院卷第四八頁反面），爰依刑法第三十
    八條第一項第二款宣告沒收。
據上論斷，應依刑事訴訟法第二百九十九條第一項前段，刑法第
二百七十一條第二項、第一項、第二十七條第一項前段、第六十
二條前段、第三十八條第一項第二款，判決如主文。
本案經檢察官蔡立文到庭執行職務。
中    華    民    國    97    年    6     月    30    日
           刑事第十四庭  審判長法  官  宋松璟
                               法  官  孫萍萍
                               法  官  李家慧
以上正本證明與原本無異。
如不服本判決，應於判決送達後10日內，向本院提出上訴狀。
                                書記官  鄭淑丰
中    華    民    國    97    年    6     月    30    日
附錄本件論罪科刑法條：
中華民國刑法第271條
（普通殺人罪）
殺人者，處死刑、無期徒刑或 10 年以上有期徒刑。
前項之未遂犯罰之。
預備犯第 1 項之罪者，處 2 年以下有期徒刑。


司法院資訊處製作；財團法人民間司法改革基金會備份。
